臺灣臺中地方法院刑事判決　　　　　　　　　　　九十二年度重訴字第一八四號
　　公　訴　人　台灣台中地方法院檢察署檢察官
　　被　　　告　甲○○
　　選任辯護人　周黛婕律師
右列被告因違反槍砲彈藥刀械管制條例等案件，經檢察官提起公訴（九十一年度偵字
第一九四八八號），本院判決如左：
    主  文
甲○○變造國民身分證，處有期徒刑參月，如易科罰金，以參佰元折算壹日；變造乙○○國民身分證上之甲○○照片壹張沒收。
其他被訴未經許可持有制式手槍、子彈部分無罪。
    事  實
一、甲○○與乙○○係堂兄弟之關係，民國九十一年六、七月間某日，乙○○至甲○○位於台中市○○路之租處聊天，不慎將其國民身分證遺失於該處，是日晚上七
    、八時許，甲○○在掃地時，見乙○○之身分證遺失於此，竟意圖為自己不法之
    所有，將之拾起，並予以侵占入己，得手後，適甲○○因毒品案件，為台灣南投
    地方法院檢察署通緝中，甲○○乃萌生變造乙○○身分證之犯意，以逃避警察之
    追緝，於九十一年九月底某日，在上開租屋處，將乙○○之相片撕下，換貼甲○○自己之相片於其上，而變造乙○○之國民身分證，致生損害於乙○○及戶政機
    關對國民身分證核發、管理之正確性，並將之藏匿身上，以備警臨檢之用。惟尚
    未行使，即於九十一年十一月三日凌晨二時許，因案通緝，為警在台中市○○路
    三一二巷二號六樓之四查獲，並經警在甲○○之皮夾內查獲該變造之乙○○國民
    身分證一張，而予以扣案。
二、案經台中市警察局第六分局報請臺灣臺中地方法院檢察署檢察官偵查起訴。
    理  由
壹、有罪部分
一、右開事實，業據被告甲○○於警訊及偵、審中坦承不諱，核與被害人乙○○於偵
    查中所指述之情節相符，且有經被告變造之乙○○國民身分證一張扣案可證，被
    告此部分之事證明確，犯行堪以認定。
二、查被告侵占被害人乙○○所遺失並變造「乙○○」之國民身分證，顯足生損害於
    乙○○本人及戶政機關對於國民身分證核發、管理之正確性。核其所為，係犯刑
    法第三百三十七條侵占遺失物及同法第二百十二條之變造特種文書（國民身分證
    ）罪。所犯上開二罪有方法結果之牽連關係，應依刑法第五十五條之規定，從一
    重之變造特種文書罪處斷。爰審酌被告本件犯罪之動機、目的、手段，造成被害
    人乙○○本人之困擾及紊亂戶政機關對於國民身分證核發、管理之正確性等所生
    之危害，與犯罪後之態度等一切情狀，量處如主文第一項所示之刑，並諭知易科
    罰金之折算標準。扣案變造之乙○○國民身分證上之甲○○照片一張，為被告所
    有供本件犯罪所用之物，業經被告供明在卷，併依刑法第三十八條第一項第二款
    之規定宣告沒收之。
貳、無罪部分
一、公訴意旨略以：被告甲○○於八十九年年中，在彰化縣彰化市某電動玩具店認識
    林明勇（業已於九十一年一月十八日死亡，另由台灣台中地方法院檢察署檢察官
    為不起訴處分），九十年五月三十日，甲○○因毒品案戒治出來，租屋於台中市
    ○○路（確實地址被告甲○○已不復記憶），九十年六、七月間林明勇攜帶具有
    殺傷力之捷克ＣＺ廠製一九四五型口徑０．二五吋制式半自動手槍一枝（槍枝管
    制編號0000000000號）及具有殺傷力之０．二五吋（‧二五ＡＣＰ）
    制式子彈十顆（已試射六顆，只剩四顆）至上址來探望被告甲○○，臨走時，未
    將該槍、彈取走，留在甲○○住處，斯時，被告甲○○明知係具有殺傷力之槍枝
    及子彈，竟仍無故持有系爭槍、彈（無意圖為自己不法所有之犯意），並將之藏
    匿於台中市○○路過市○路路旁之草叢中，而代林明勇寄藏上開槍、彈，後因林
    明勇於九十一年一月十八日，在彰化市遭人槍擊身亡，而未向甲○○索回，嗣因
    於九十一年十一月三日凌晨二時許，被告甲○○因另案通緝，為警在台中市○○
    路三一二巷二號六樓之四查獲，乃於同日凌晨六時三十分許，甲○○供出上情，
    並帶警至上開草叢中起出系爭槍彈。並扣得上開手槍一支，子彈十發（業已試射
    六發）。因認被告此部分涉有槍砲彈藥刀械管制條例第七條第四項、第十一條第
    四項（起訴書誤載為第三項）之寄藏槍、彈罪嫌云云。
二、按犯罪事實應依證據認定之，無證據不得認定其犯罪事實；又不能證明被告犯罪
    者，應諭知無罪之判決，刑事訴訟法第一百五十四條第二項、第三百零一條第一
    項分別定有明文。次按事實之認定，應憑證據，所謂證據，須適於為被告犯罪事
    實之證明者，始得採為斷罪資料，如未能發現相當證據，或證據不足以證明，自
    不能以推測或擬制之方法以為裁判基礎；又認定不利於被告之事實，須依積極證
    據，苟積極證據不足為不利於被告事實之認定時，即應為有利於被告之認定，更
    不必有何有利之證據，最高法院五十三年臺上字第二七五０號、三十年上字第八
    一六號、四十年臺上字第八六號分別著有判例可資參照。再按，證據之證明力雖
    由法院自由判斷，然證據之本身存有瑕疵或對於待證事實不足以供證明之資料，
    而事實審仍採為判決基礎，則其自由判斷之職權行使，即不得謂非逾越範圍（三
    十年上字第一一五二號判例參照）。
三、公訴人認被告涉有右開犯行，無非係以：(一)系爭槍彈經函請內政部警政署刑事警
    察局鑑驗結果：「一、送鑑０．二二手槍壹枝（槍枝管制編號00000000
    00號），認係捷克ＣＺ廠製一九四五型口徑０．二五吋制式半自動手槍，槍號
    Ｚ五０九四三三，槍管內具陸條右旋來復線，機械性能良好，認具有殺傷力；二
    、送鑑子彈十顆（試射六顆），認均係口徑０．二五吋（．二五ＣＰ）制式子彈
    ，認具有殺傷力」，有該局九十一年十一月十四日刑鑑字第０九一０二八二一一
    八號函附卷可稽，顯見系爭槍彈具有殺傷力一節，堪以認定。(二)被告於警訊中供
    稱：「（問：林明勇何時將槍、彈交給你保管？）不是交給我保管，是於九十年
    六月間林明勇來找我，將槍彈放在我住處未拿走，結果林員死亡後，我就槍枝放
    在該查獲處」等語；另被告亦於內勤檢察官訊問時供稱：「（問：捷克制式手槍
    一支還有子彈十發是如何來的？）是九十年十月間我戒治出來林明勇他來看我，
    留在我那裡，我就把它藏起來」、「（問：你有無拿子彈跟手槍去犯案？）沒有
    」等語，互核相符，顯見被告已於警訊及檢察官初訊時供認上情不諱，雖嗣後翻
    異前詞，辯稱伊於警訊中因毒癮發作，精神不是很清楚，在檢察官那裡係因檢察
    官問伊是不是將槍彈藏起來？伊才說是等語，然徵諸檢察官初訊時，檢察官並非
    以是或不是之語句訊問，而是問捷克制式手槍一支還有子彈十發是如何來的？等
    語，而被告則答以：是九十年十月間我戒治出來林明勇他來看我，留在我那裡，
    我就把它藏起來等語，被告明確答以係林明勇留下來，被告才將之藏起來，是被
    告上開辯詞顯不足採信。(三)另證人丙○○於偵查中亦到庭證稱伊於凌晨六時三十
    分許，和被告聊天，問被告有無線索可以提供，被告說他朋友有一包Ａ東西在某
    地方，伊問是什麼東西，被告答以可能是一把槍，要帶伊去取出來等語，被告亦
    於檢察官偵訊時稱：伊不知道林明勇交給伊的是何東西，林明勇用車載伊到藏匿
    地點，要伊在車上等，伊在車上抽煙，想以前的事，想要回去拉保險，等了約十
    至十五分鐘，林明勇才回來等語，足徵被告稱伊並不知道林明勇之包係槍彈，何
    以向員警稱係槍彈，且主動帶員警前往藏匿處起出，若如被告所稱並不知係槍彈
    ，無庸向員警供出上情，其次，被告既在車上，且抽煙想以往之事，且林明勇一
    去十至十五分鐘，如何能知悉林明勇係在藏匿槍彈，且知悉藏匿地點？等情為據
    。訊據被告甲○○則堅決否認有寄藏槍彈之犯行，辯稱：槍枝部分是林明勇當初
    帶過去，伊當時不知道那是槍枝，後來拿到黎明路那邊去擺放，是伊跟他開車過
    去，他拿下去擺放，那包東西從頭到尾也沒有在伊手上，是到伊被警方查緝後，
    問伊有沒有線報可以提供，伊想到林明勇因為仇殺死亡，他那包當初想要寄放的
    東西可能是不法物品，伊才帶警方去找，找很久，才在草叢找出等語。經查，本
    案主要之爭點為：被告甲○○對於林明勇攜帶至上址的物品是否知道為具有殺傷
    力之槍彈並且無故持有系爭槍、彈，並將之藏匿於台中市○○路過市○路路旁之
    草叢中，而代林明勇寄藏上開槍、彈等情。徵諸證人即查獲本案之台中市警察局
    第六分局警員丙○○於九十二年六月十二日偵訊中證稱：「他說查獲地方有槍要
    交給我們，跟我說的。要帶我們去拿。我們與被告甲○○在聊天時，被告說他朋
    友寄放一個東西在一個地方。我問他說什麼東西，他說可能是一把槍，要帶我們
    去拿出來」等語，及於九十三年三月三十日本院審理中證稱：「他說是林明勇帶
    他去，林明勇下去埋的」、「在警訊中這樣寫是沒有錯，但是有些事沒有完全寫
    進去，他確實是有說林明勇有拿一包東西，他不知道是什麼東西，然後他跟林明
    勇先一起去喝酒，喝酒後，又回去甲○○住處，林明勇說有事，甲○○可能大概
    知道那是什麼東西，就說放他那邊不方便，所以就先藏在查獲的地點，這是在聊
    天當中講的」、「我們去的時候沒有查獲槍彈‧‧他告訴我們說他本身現在沒有
    槍，他可能知道那邊有槍，就帶我們去找到這把槍」等語。按證人丙○○乃係逮
    獲移送被告甲○○之警察人員，與被告甲○○非親非故，其所為有利於被告甲○○部分之證述，自非無可採。茍被告甲○○如未曾告知證人丙○○上開事實，則
    證人丙○○何以得就上開筆錄所未記載之事實做如此詳細完整之陳述？足證系爭
    警訊筆錄顯有瑕疵，其中被告自白犯罪部分，是否與事實相符，自亦堪疑，依刑
    事訴訟法第一百五十六條第一項規定：「被告之自白，非出於強暴、脅迫、利誘
    、詐欺、違法羈押或其他不正之方法，且與事實相符者，得為證據」，本件在無
    其他積極證據足以證明被告確有如其於警訊中所自白之犯行之情下，應無證據能
    力，或證明力顯有瑕疵。而本件衡諸一般事理，茍扣案之槍彈確係被告在知情下
    故予寄藏，則於警方並未掌握任何線索之情下，其本避之惟恐不及，何以竟主動
    向警方告知又帶同警方前往現場起獲，與常人皆趨利避害之人性，又顯相違背甚
    明。另依公訴意旨所據以認定被告有此部分寄藏槍、彈犯行之其他前揭論據，又
    顯不足以證明被告有明知林明勇所藏放之物品為制式槍、彈，而仍故予寄藏之情
    事。此外又查無其他積極事證足資認定被告有此部分之犯行，是此部分犯罪應屬
    不能證明，而不能證明此部分犯罪，自應為被告無罪之諭知。
據上論斷，應依刑事訴訟法第二百九十九條第一項前段、第三百零一條第一項，刑法
第二百十二條、第三百三十七條、第五十五條、第四十一條第一項前段、第三十八條
第一項第二款，罰金罰鍰提高標準條例第一條前段、第二條，判決如主文。
中      華      民      國      九十三    年  十一    月    二十三    日
                                      臺灣臺中地方法院刑事第一庭
                                          審判長法  官  張 智 雄
                                                法  官  柯 崑 輝
                                                法  官  莊 嘉 蕙
右正本證明與原本無異。
如不服本判決，應於判決送達後十日內向本院提出上訴狀，上訴於臺灣高等法院臺中
分院( 須附繕本 )。
                                                書記官
中      華      民      國      九十四    年     一     月     十七     日
附錄本案論罪科刑法條全文
中華民國刑法第三百三十七條
 (侵占遺失物罪)
意圖為自己或第三人不法之所有，而侵占遺失物、漂流物或其他離本人所
持有之物者，處五百元以下罰金。
中華民國刑法第二百一十二條
 (偽造變造特種文書罪)
偽造、變造護照、旅券、免許證、特許證及關於品行、能力服務或其他相
類之證書、介紹書，足以生損害於公眾或他人者，處一年以下有期徒刑、
拘役或三百元以下罰金。
